臺灣高等法院刑事判決　　　　　　　　　　　　　　九十三年度上易字第八二七號
　　上　訴　人　臺灣士林地方法院檢察署檢察官
　　被　　　告　甲○○
右上訴人因被告毀損案件，不服臺灣士林地方法院九十三年度易字第八二七號，中華
民國九十三年三月三十一日依通常程序所為第一審判決（聲請簡易判決處刑案號：臺
灣士林地方法院檢察署九十年度偵字第一二０七號），提起上訴，本院判決如左：
    主  文
原判決撤銷。
本件公訴不受理。
    理  由
一、聲請簡易判決處刑意旨略以：被告李壁如係坐落台北縣淡水鎮水源里水頭四二
    號土地所有權人康宗和之妻，其於民國八十二年五月間，將上開土地租予告訴人
    乙○○及其弟高明華二人搭蓋廠房使用，並約定租期迄八十八年八月三十一日止
    。惟上開租期屆至後，告訴人二人拒不返還土地，被告乃心生怨隙，並基於毀損
    之概括犯意，分別於八十九年十月十九日上午、十月二十二日上午，連續至上開
    工廠前，將告訴人栽種於工廠前之榕樹等盆景拔出樹苗後，將花盆毀棄於地。嗣
    又於同年十月六日上午，持掃把一支，至上開工廠前，敲破懸吊廠外屋簷之日光
    燈毀損燈罩及燈管，致上開物品不堪使用，至生損害於告訴人之權益，因認被告
    涉有第三百五十四條之毀損罪嫌等語。
二、按刑法第三百五十四條之毀損罪，須告訴乃論，此觀刑法第三百五十七條之規定
    自明。又按，告訴乃論之罪，未經告訴，應諭知不受理之判決，刑事訴訟法第三
    百零三條第三款亦有明文。所謂未經告訴，包括不得告訴及未經合法告訴之情形
    在內。
三、經查：
（一）被告於八十二年五月間將其配偶康宗和所有台北縣淡水鎮水源里水頭四二號
      之房屋租予告訴人之弟高明華個人，租賃期間六年，租期自八十二年九月一日
      起至八十八年八月三十一日止。被告同意高明華將承租之舊屋拆除，改建為全
      新之鋼架廠房，租期屆滿出租人不願續租時，該廠房歸承租人高明華所有。
（二）高明華嗣出資拆除舊屋建蓋廠房，提供為參高企業股份有限公司（下稱參高公
      司）使用，乙○○則為參高公司實際負責人。
（三）告訴人乙○○實際上並未占有及居住使用，且亦未
      人乙○○及高明華、參高公司之共同訴訟代理人林文淵律師於原審八十九年度
      訴字第二○○號康宗和訴請告訴人等人拆屋還地等事件中，原審民事庭法官於
      八十九年四月九日履勘現場時及同年五月九日言詞辯論中陳稱甚明，原審民事
      庭並以告訴人乙○○並未居住該處為由，認為康宗和此部分之訴為無理由，判
      決駁回確定等節，業經原審調取前開案卷核閱明確，並有土地所有權狀影本四
      件、房屋租賃契約書影本乙件及前開判決乙件在卷可稽，堪認前開廠房係高明
      華所建供參高公司使用無訛。
（四）遍查全卷，並無資料足資證明告訴人乙○○確有購買前述盆景及日光燈之事實
      。本案盆景係放置於前開廠房前，日光燈則懸吊在參高公司廠外屋簷牆壁上，
      已為告訴人乙○○所自承，顯見該盆景及日光燈係供參高公司所占有使用，非
      供告訴人乙○○個人使用甚明。告訴人乙○○於本院審理中，經以證人
      稱：民事訴訟被告勝訴無訛，花盆是放在廠房後方的庭院裡面，日光燈則是設
      置在廠房後門的屋簷下，控告毀損是以本人個人名義提出告訴。則因前開盆景
      及日光燈，不能證明係告訴人乙○○個人所有，且告訴人乙○○坦承其已於八
      十九年農曆年前即已遷離該處（見原審九十三年三月九日審判筆錄第六頁），
      則告訴人乙○○亦非有管領權之人。
（五）告訴人乙○○既無所有權，復無占有使用支配關係之管領權，告訴人並非被害
      人，其無提出告訴之權，其告訴顯不合法，本案乃係未經合法告訴。
四、原審判決公訴不受理，固非無見，惟查本件告訴人乙○○不能證明前開盆景及日
    光燈為其所有，及有管領權，其無提出告訴之權，其告訴顯不合法。原判決未詳
    加推求，以告訴人乙○○已放棄該盆景之所有權，及日光燈之所有權已因附合而
    屬於高明華或參高公司所有，而依此認定告訴人乙○○無告訴權，判決公訴不受
    理，即有未合。檢察官循告訴人之請求上訴，主張告訴人有所有權，且係有告訴
    權，雖未足採。但原判決既有前揭可議之處，仍屬無可維持，應由本院將原判決
    撤銷改判，以本案「未經合法告訴」，諭知公訴不受理之判決。
據上論斷，應依刑事訴訟法第三百六十九條第一項前段、第三百六十四條、第三百零
三條第三款，判決如主文。
本案經檢察官朱兆民到庭執行職務。
中　　　華　　　民　　　國　　九十三　　年　　　六　　　月　　二十九　　日
                              臺灣高等法院刑事第八庭
                                  審判長法  官  陳  祐  治
                                        法  官  陳  晴  教
                                        法  官  王  炳  梁
右正本證明與原本無異。
不得上訴。
                                        書記官  潘　大　鵬
中　　　華　　　民　　　國　　九十三　　年　　　六　　　月　　 三十 　　日
